【裁判字號】    92,上訴,1765
【裁判日期】    921028
【裁判案由】    公共危險
【裁判全文】
臺灣高等法院高雄分院刑事判決                  九十二年度上訴字第一七六五號
    上  訴  人
    即  被  告  乙○○
右上訴人因公共危險案件，不服臺灣高雄地方法院九十二年度訴字第五五號中華民
國九十二年七月三十一第一審判決（起訴案號：臺灣高雄地方法院檢察署九十二年度
偵字第一二四六號），提起上訴，本院判決如左：
      主  文
上訴駁回。
      事  實
一、乙○○前於民國八十五年間因妨害家庭、偽造文書等罪，經判處有期徒刑二年、
    四月確定，又於八十八年間因脫逃罪，經判處有期徒刑三月確定，於八十九年五
    月二十七日執行完畢，詎不知悔改，明知高雄縣燕巢鄉深水村臥牛巷二０之一號
    前空地周圍，除一側係巷道外，其他三邊均環繞房舍，如放火燃燒汽車可能延燒
    周邊住宅，而有致生公共危險之虞，竟因心情不佳，而基於放火燒毀他人汽車車
    內座椅及車門內側之犯意，於九十一年十一月十五日十二時許，趁友人丙○○所
    有車號ＢＭ—九三五五之自用小客車停放前址空地，無人看守之際，乙○○將其
    上半身自該車副駕駛座車窗（右前車窗）伸入車內，並持自己所有之打火機，點
    燃該車駕駛座背後與乘客座間附近，致火源向車內四處擴散延燒後繼續獨立燃燒
    ，致生公共危險，嗣因火勢猛烈，乙○○身體乃彈開後仰，右手所持之前述打火
    機同時掉落在地，此情適為丙○○之母楊趙仙女在場目擊，並立即叫醒丙○○以
    電話報警，丙○○復持滅火器滅火，始將火勢撲滅而未釀成巨災，惟該車前座、
    後座車椅及左後車門內側均遭燒燬。嗣經高雄縣政府消防局燕巢消防分隊及警員
    等到場後，始悉上情，並於現場查扣乙○○所有之前述打火機一只。
二、案經高雄縣政府警察局岡山分局報請臺灣高雄地方法院檢察署檢察官偵查起訴。
      理  由
一、訊據上訴人即被告乙○○固坦承於右揭時、地，有路過告訴人丙○○所有之上開
    車輛旁，不久該車乃起火燃燒及扣案打火機係其所有等事實，惟否認前揭放火燒
    燬他人汽車內部之公共危險犯行，辯稱：我沒有進入告訴人車輛內，亦無以打火
    機在車內放火，打火機是自己抽菸用的，一直在我褲子口袋內，到警局後才把打
    火機拿出來，不是在火場找到的，是告訴人之母誤認火是我放的云云，然查：
  (一)告訴人所有上開車輛之前座、後座車椅及左後車門內側，於前揭時、地遭火燒燬
    等情，迭據告訴人於警詢、偵查及原審指訴歷歷（見警卷第三頁、偵卷第九頁、
    原審卷第二五頁），核與證人楊趙仙女於警詢、偵查、原審所證情節相符（見警
    卷第七頁、偵卷第九頁、原審卷第二六頁），又該車經燃燒後，內部全數車椅及
    左後車門內側均經燒燬等情狀，亦有現場照片、高雄縣政府消防局九十一年十一
    月二十五日之火災原因調查報告書（下稱火災報告書）在卷可稽（見警卷第十至
    十一、十九至三三頁），足認該車之前座、後座車椅及左後車門內側已因燃燒致
    失效用而毀損。
  (二)本案起火原因依據目擊者楊趙仙女筆錄、現場火流狀況及鑑識人員現場勘驗結果
    ，上開車輛外觀保持完整，僅駕駛座椅背後燃燒較嚴重，後乘客座僅座椅表面燒
    熔，燃燒情形係由駕駛座背後與後乘客座之間向四周擴大燃燒，故研判起火處為
    駕駛座背後與乘客座間附近，且現場排除化學物品自燃、遺留火種、電氣、機械
    磨損因素之可能，故起火原因以人為因素引起之可能性較大等情，有前開火災報
    告書所附之火災原因調查摘要可參，又查車輛停放於空地，鮮有自行起火之可能
    ，且起火點亦不可能發生於未有易燃物之駕駛座背後與乘客座間附近，堪信上開
    車輛係經人為縱火，而非意外起火無訛，復參以證人楊趙仙女迭於原審及本院均
    到庭具結指證車內起火係被告上半身自該車副駕駛座車窗（右前車窗）伸入車內
    ，持打火機縱火等情（見原審卷第二六頁、本院卷第五七頁），並當場扣得被告
    所有之打火機一只，顯見上開車輛之前座、後座車椅及左後車門內側遭火燒燬，
    係由被告所為甚明。
  (三)告訴人車輛於案發時所在附近之客觀環境如何，業經原審函請高雄縣政府警察局
    岡山分局深水派出所，派員拍攝失火時上開車輛停放處與周邊房舍、建物之距離
    與相對位置，並繪製簡圖結果，該車起火燃燒地點四周，除後方係巷道外，其他
    三邊均環繞房舍，且距離左側平房、前方儲藏室、及右側二樓式房屋，分別僅有
    二‧○五公尺、九‧四公尺、及三‧○五公尺左右，又該車與房舍間尚有諸多雜
    物堆置，此有現場繪圖一紙及現場相片圖所附之照片五幀足憑（見原審卷第三二
    至三八頁），參以車輛內部起火當時，該車油箱中仍有汽油存在一節，亦據告訴
    人於原審陳明（見原審卷第二五頁），則放火燃燒該車，極可能造成猛烈火勢，
    甚至有爆炸危險，更有延燒附近屋舍之虞，則被告之縱火行為，顯已構成致生公
    共危險之情，是被告所辯扣案打火機不可能引燃汽車云云，自不足取。
  (四)被告於到案後之警、偵及原審數度訊問時，均供承其於該車起火前，有進入車內
    等語（見警卷第一頁反面、偵卷第十頁、原審卷第一０五頁），且核與證人楊趙
    仙女所證前情相符，是被告於本院改口否認有進入告訴人車內云云，顯屬卸責之
    詞；又被告當時為何進入車內之理由，據被告前後所供，則有「告訴人請我修理
    車子的蓄電池」、「進入車內要修理音響之喇叭線」、「於警詢、偵查時因害怕
    ，所以謊稱告訴人委託我修車」等說辭（見前開被告筆錄），且告訴人亦數次否
    認其有請被告修理車子等語（見警卷第六頁反面、偵卷第九頁反面、原審卷第二
    五頁），尤見被告畏罪情虛之情。
  (五)扣案打火機係警員於火場之駕駛座旁邊位置之空地上撿到之情，被告當場亦表示
    係其所有等情，亦據證人廖樹宮於本院結證在卷（見本院卷第五八頁），核與證
    人楊趙仙女所證前情相符，且被告於偵查中即已供承「燒車後我跳出來，打火機
    由我口袋掉出來」等語（見偵卷第十頁反面），顯見被告辯稱打火機係自其身上
    找到的云云，顯非屬實，是被告確有手持打火機將上半身伸入副駕駛座旁窗內（
    右前車窗），縱火點燃駕駛座背後與乘客座間附近，起訴書所陳被告係由前門進
    入前開車輛內縱火部分，自有誤會，併此敘明。
  (六)綜上所述，被告所辯上情，均係事後卸責之詞，不足採信。本案事證明確，被告
    前揭放火燒燬他人汽車內部之公共危險犯行，堪以認定。
二、核被告所為係犯刑法第一百七十五條第一項之放火燒燬他人所有汽車之前座、後
    座車椅及左後車門內側，致生公共危險罪。被告前於八十五年間因妨害家庭、偽
    造文書等罪，經判處有期徒刑二年、四月確定，又於八十八年間因脫逃罪，經判
    處有期徒刑三月確定，於八十九年五月二十七日執行完畢，有卷附臺灣高等法院
    被告全國前案紀錄表可按（見本院卷十七至第二十頁），其受有期徒刑執行完畢
    ，五年內再犯有期徒刑以上之罪，應論以累犯並依法加重其刑。
三、原判決因而適用刑法第一百七十五條第一項、第四十七條、第三十八條第一項第
    二款等規定，並審酌被告僅因心情不佳，即以激烈手段實行縱火，且縱火處為三
    邊緊鄰房舍之空地，所為對告訴人財產、社會公共安全造成莫大危害，犯罪所生
    損害重大，且被告犯後猶飾詞圖卸，不知悔悟，犯罪後態度不佳等一切情狀，量
    處有期徒刑一年六月；並敘明扣案之打火機一個，乃被告所有並供犯罪所用之物
    ，業經被告陳明在卷，復經證人楊趙仙女証述明確，爰依刑法第三十八條第一項
    第二款宣告沒收。核其認事用法，均無不合，量刑亦屬允當。被告上訴意旨猶執
    前詞否認犯行，指摘原判決不當，為無理由，應予駁回。
據上論斷，應依刑事訴訟法第三百六十八條，判決如主文。
本案經檢察官鄭文貴到庭執行職務。
中    華    民    國      九十二      年      十      月     二十八     日
                              臺灣高等法院高雄分院刑事第六庭
                                  審判長法官  王憲義
                                        法官  謝靜雯
                                        法官  張意聰
右甲本證明與原本無異。
如不服本判決應於收受本判決後十日內向本院提出上訴書狀，其未述上訴理由者，
並得於提起上訴後十日內向本院補提理由書狀（均須按他造當事人之人數附繕本)「
切勿逕送上級法院」。
                                      書記官  王婉蓉
中    華    民    國      九十二      年      十      月 二十八     日
附錄本判決論罪科刑法條：
刑法第一百七十五條第一項
放火燒燬前二條以外之他人所有物，致生公共危險者，處一年以上七年以下有期徒刑
。


司法院資訊處製作；財團法人民間司法改革基金會備份。
